【裁判字號】    98,交抗,2128
【裁判日期】    980901
【裁判案由】    違反道路交通管理處罰條例
【裁判全文】
臺灣高等法院交通事件裁定            98年度交抗字第2128號
抗告人  即
原處分機關  交通部公路總局新竹區監理所桃園監理站
代  表  人  劉瑞麟
受 處分 人  甲○○
上列抗告人因受處分人甲○○違反道路交通管理處罰條例案件，
不服臺灣桃園地方法院，中華民國98年7 月31日所為裁定（98年
度交聲字第53號，原處分案號：交通部公路總局新竹區監理所桃
園監理站97年12月24日以桃監裁罰字第裁52-DB0000000號），提
起抗告，本院裁定如下：
    主  文
抗告駁回。
    理  由
一、原處分意旨略以：受處分人甲○○駕駛車牌號碼K6-0515 號
    自用一般小客車，於民國97年9 月25日晚間11時許在桃園縣
    八德市○○路與大興路口，因有酒精濃度超過規定標準（呼
    氣酒精濃度0.65mg/l）之違規事實，經桃園縣政府警察局八
    德分局八德派出所員警以桃警局交字第DB0000000 號舉發違
    反道路交通管理事件通知單攔停舉發。嗣經原處分機關於97
    年12月24日以桃監裁罰字第裁52-DB0000000號裁決書，依道
    路交通管理處罰條例第35條第1項第1款之規定，裁處罰鍰新
    臺幣（下同）49,500元，吊扣汽車駕駛執照12個月，並施以
    道路交通安全講習。
二、原裁定意旨略以：受處分人確有飲用酒類或其他類似物後，
    其吐氣所含酒精濃度超過每公升0.65毫克仍駕車之行為，原
    處分機關裁處施以道路交通安全講習之其他種類行政裁罰部
    分，核無違誤；惟原處分機關在緩起訴處分尚未實質確定前
    ，逕依道路交通管理處罰條例第35條第1項第1款規定裁處鍰
    49,500元部分，顯與行政罰法第26條第1項前段、第2項之規
    定意旨有違，又原處分機關裁處吊扣駕駛執照12個月（係普
    通大貨車駕駛執照）部分，亦與修正後道路交通管理處罰條
    例第68條規定及其修正意旨有違，上開裁處罰鍰及吊扣駕駛
    執照均非適法。因認原處分關於裁處受處分人施以道路安全
    講習，固無違誤，惟裁處罰鍰49,500元及吊扣駕駛執照12個
    月部分，則均於法未合，因而將原處分撤銷，並自為裁定：
    受處分人汽車駕駛人，駕駛汽車經測試檢定酒精濃度超過規
    定標準，應接受道路交通安全講習。
三、抗告意旨略以：原裁定既認受處分人確有駕駛自用小客車酒
    精濃度超過規定標準之違規，就吊扣駕駛執照12個月部分，
    僅係如何為適當處分及執行之問題，尚不能因受處分人僅持
    有普通大貨車駕駛執照，即認為此部分免罰。原裁定撤銷吊
    扣駕駛執照部分，與道路交通管理處罰條例第35條第1項第1
    款規定不合，為維護道路交通管理目的及公平性，請將原裁
    定關於吊扣駕駛執照12個月免罰部分撤銷，自為裁定云云。
四、按汽車駕駛人飲用酒類或其他類似物後，其吐氣所含酒精濃
    度超過每公升0.25毫克，不得駕車；駕駛汽車經測試檢定酒
    精濃度超過標準，處汽車駕駛人罰鍰一萬五千元以上六萬元
    以下，並當場移置保管該汽車及吊扣駕駛執照一年，道路交
    通安全規則第114條第2款、道路交通管理處罰條例第35條第
    1項第1款分別定有明文。復按道路交通管理處罰條例第68條
    業於94年12月14日修正，並自95年3月1日施行，修正前之道
    路交通管理處罰條例第68條規定：「汽車駕駛人，因違反本
    條例及道路交通安全規則之規定，受吊扣或吊銷駕駛執照處
    分時，吊扣或吊銷其持有各級車類之駕駛執照」，而修正後
    為：「汽車駕駛人，因違反本條例及道路交通安全規則之規
    定，受吊銷駕駛執照處分時，吊銷其持有各級車類之駕駛執
    照」，即將原條文中之「吊扣或」3 字刪除，查其立法過程
    ，該條文修正前之原提案修正條文為：「汽、機車駕駛人，
    因違反本條例及道路交通安全規則之規定，受吊扣或吊銷駕
    駛執照處分時，吊扣或吊銷其違法或違規當時所駕駛車輛之
    駕駛執照。」，交通部雖於委員審查會時表達反對意見，認
    為此修正結果將產生如駕駛人以其領有之聯結車、大客車、
    大貨車駕駛執照駕駛小型車，而有違規酒後駕車、肇事逃逸
    等情時，將無法吊扣或吊銷其所持駕駛執照，以達有效處罰
    與維護道路交通安全之目的，然立法者考量因違規而吊扣駕
    照，不宜連其他如職業上、生活上所需之駕照一併吊扣，否
    則恐影響人民工作及生活甚鉅，有失之過酷等情，最終協商
    通過之道路交通管理處罰條例第68條，係將「吊扣或」3 字
    刪除（以上立法過程，有立法院公報94卷48期3430號二冊頁
    107至136、94卷70期3452號頁135至141可考）。顯見立法者
    之真意，在於汽車駕駛人因違反道路交通管理處罰條例及道
    路交通安全規則之規定，受「吊銷駕照」處分者，仍維持一
    併吊銷其持有各級車類之駕駛執照，至於受「吊扣」駕駛執
    照處分時，則有意排除該條之適用，自僅能「吊扣」違規當
    時所駕駛車輛之駕駛執照，不能再擴大適用而「吊扣」其持
    有各級車類之駕駛執照，應甚顯明。
五、經查：
  (一)本件抗告人僅就原裁定撤銷吊扣受處分人普通大貨車駕駛執
    照12個月處分部分，聲明不服，合先敘明。
  (二)本件受處分人甲○○於97年9月25日晚間11時許， 駕駛車牌
    號碼K6-0515號自用一般小客車， 於行經桃園縣八德市○○
    路與大興路口時，有酒精濃度超過規定標準（呼氣酒精濃度
    0.65mg/l）之違規行為，此為受處分人所不爭執，並有桃園
    縣政府警察局桃警局交字第DB0000000 號舉發違反道路交通
    管理事件通知單、交通部公路總局新竹區監理所桃園監理站
    97年12月24日以桃監裁罰字第裁52-DB0000000 號裁決書各1
    紙附卷可稽，是受處分人上揭交通違規事實，應堪認定。
  (三)查裁決機關於本件受處分人無自用小客車駕駛執照可供吊扣
    時，吊扣其普通大貨車駕照代之，雖可達成限制駕駛人繼續
    駕駛自用小客車之目的，惟亦同時限制駕駛人駕駛普通大貨
    車之權利，使用之手段顯逾其所欲達到之目的，已欠缺比例
    性。又受處分人雖擁有普通大貨車駕駛資格，惟其於酒後駕
    駛自用小客車，所造成用路安全之危險性，與僅擁有自用小
    客車駕駛執照者所造成之危險性，並無不同，卻受到吊銷其
    普通大貨車駕駛資格之處分，相較一般擁有自用小客車駕駛
    執照者僅吊扣其自用小客車駕駛資格，顯係就相同案件為不
    同處理。又受處分之違規行為係發生於97年9 月25日，依修
    正後之道路交通管理處罰條例第68條之規定，既將吊扣部分
    刪除，依前開說明，駕駛人受吊扣駕駛執照處分時，應不再
    吊扣其持有之各級車類駕駛執照，故原處分機關於作成吊扣
    駕駛執照處分時，應就行為人所應吊扣之駕駛執照種類予以
    限定，僅應限制其駕駛自用小客車之權利。
  (四)查本件受處分人持有之駕駛執照為普通大貨車駕駛執照，係
    於82年7月28日取得普通小客車駕駛執照，再於84年11月1日
    換發普通大貨車駕駛執照， 有汽車駕駛人經歷證明書1紙在
    卷可按，是受處分人既領有普通大貨車駕駛執照，則其原所
    持有之較低級之駕駛執照（如普通小客車等），已因換發高
    一級駕駛執照後而造成現實上無法持有此一級駕駛執照，則
    受處分人已無自用小客車駕駛執照可供吊扣，若原處分機關
    因而逕行吊扣受處分人之普通大貨車駕駛執照，顯已逾越修
    正後道路交通管理處罰條例第68條之規範意涵及範圍，故受
    處分人此部分異議理由，應屬可採。是以，本件受處分人駕
    駛自用小客車時酒精濃度超過規定標準之違規行為，事證明
    確，足堪認定，原處分機關裁處受處分人施以道路安全講習
    ，固無違誤，惟就吊扣受處分人駕駛執照12個月部分，則非
    適法。
  (五)從而，原審以原處分機關吊扣受處分人普通大貨車駕駛執照
    12個月部分，與道路交通管理處罰條例第68條之規定有違，
    將原處分撤銷，並自為裁定受處分人汽車駕駛人，駕駛汽車
    經測試檢定酒精濃度超過規定標準，應接受道路安全講習等
    情，經核並無違誤。是原處分機關就此部分提起抗告，指摘
    原裁定不當，並無理由，自應駁回。
據上論結，應依道路交通案件處理辦法第26條，刑事訴訟法第41
2條，裁定如主文。
中    華    民    國    98    年    9     月    1     日
                  刑事第二十庭審判長法  官  楊貴雄
                                    法  官  鄧振球
                                    法  官  高愈杰
以上正本證明與原本無異。
不得再抗告。
                                    書記官  郭彥琪
中    華    民    國    98    年    9     月    1     日


司法院資訊處製作；財團法人民間司法改革基金會備份。
